【裁判字號】    97,消債更,690
【裁判日期】    970919
【裁判案由】    更生事件
【裁判全文】
臺灣臺北地方法院民事裁定           97年度消債更字第690號
聲  請  人
即債務人    甲○○
代  理  人  黃正琪律師
上列當事人因消費者債務清理事件聲請更生，本院裁定如下：
    主  文
更生及保全處分之聲請均駁回。
聲請費用由聲請人負擔。
    理  由
一、按債務人與金融機構協商成立者，不得聲請更生或清算，但
    因不可歸責於己之事由，致履行顯有重大困難者，不在此限
    ；本條例施行前，債務人依金融主管機關協調成立之中華民
    國銀行公會會員辦理消費金融案件無擔保債務協商機制與金
    融機構成立之協商，準用前項之規定，消費者債務清理條例
    第151條第5項、第6項分別定有明文。又聲請更生或清算不
    合程式或不備其他要件者，法院應以裁定駁回之，但其情形
    可以補正者，法院應定期間先命補正，復為同條例第8條所
    明定。
二、查本件債務人向本院聲請更生，雖主張：其依法向最大債權
    銀行國泰世華銀行提出前置協商申請，詎遭其以曾參與前置
    協商成立或銀行公會協商機制成立為由退件，然此並非實情
    ，因債權金融機構自聲請人提出協商請求翌日起三十日內不
    開始協商，爰依消費者債務清理條例第153條聲請更生云云
    。然查，聲請人確曾於95年12月22日依中華民國銀行公會會
    員辦理消費金融案件無擔保債務協商機制規定申請債務協商
    成立，協議自民國96年1月起，分120期，利率百分之10，於
    每月10日以新台幣（以下同）29,212元依各債權銀行債權金
    額比例清償各項債務，至全部清償為止，此有國泰世華銀行
    提出之協議書在卷可稽，債務人所稱未曾經銀行公會協商機
    制協商成立云云，顯然與事實有違。且依債權人國泰世華銀
    行所陳，債務人於協商成立後，並未清償任何一期即毀諾，
    參以債務人於本件根本否認曾參與曾經銀行公會協商機制協
    商成立，應認債權人國泰世華銀行所陳屬實，亦即債務人於
    協商成立後即毀諾，從未清償分文。
三、按債務人與金融機構協商成立者，除非因不可歸責於己之事
    由，致履行顯有重大困難，否則不得聲請更生或清算，同條
    例第151條第5項規定意旨甚明。是債務清償方案成立後，固
    由債務人按其條件履行，惟需於其後發生情事變更，在清償
    期間收入或收益不如預期，致該方案履行困難甚或履行不能
    ，因不可歸責於己，始能依同條例第151條第5項但書之規定
    聲請更生或清算。此項規定旨在避免債務人任意毀棄已成立
    之協商，濫用更生或清算之裁判上債務清理程序，蓋以債務
    清償方案係經當事人行使程序選擇權所為之債務清理契約，
    債務人自應受該成立之協議所拘束。經查：
  (一)本件債務人曾於95年12月22日依中華民國銀行公會會員辦理
    消費金融案件無擔保債務協商機制規定申請債務協商成立，
    協議自民國96年1月起，分120期，利率百分之10，於每月
    10日以新台幣（以下同）29,212元依各債權銀行債權金額比
    例清償各項債務，至全部清償為止有協議書、無擔保債務還
    款計畫等件在卷可稽。是本件應先探究債務人是否符合本條
    例第151條第5項但書所稱「因不可歸責於己之事由，致履行
    顯有重大困難」之情形，以定其更生之聲請是否合法。
  (二)債務人自陳其離婚多年，又遇人不淑，90年間因交往多年之
    男友另結新歡，多次毆打債務人，致債務人精神狀況不佳，
    加上年歲漸高，工作難求，目前失業中，97年1至7月並無收
    入，僅有95年度、96年度所得清單所示之些許營利所得。依
    債務人所提出之95、96年度綜合所得稅各類所得資料清單，
    債務人於95年度、96年度之所得分別為586元、3,287元。是
    依債務人所陳，其目前之收入狀況與過去數年並無甚差異，
    是以債務人於協商成立後並未發生有何情事變更，在清償期
    間收入或收益不如預期，致該方案履行困難甚或履行不能，
    惟既無因不可歸責於己之事由，自與同條例第151條第5項但
    書之規定不符。況且，更生制度係在兼顧債權人權益與債務
    人經濟生活更生，使債務人在可維持基本生活之情況下合理
    清償債務而獲得更生，並非在使債務人可坐擁寬裕生活而同
    時免除積欠之債務。觀債務人所提之電信費用帳單，債務人
    97年5月份中華電信、遠傳（二紙）、和信之行動電話費合
    計達1,457元，97年5月份中華電信市話、寬頻帳單金額
    2,400元，97年4月份中華電信、遠傳（二紙）之行動電話費
    合計達1,253元，97年5月份中華電信市話、寬頻帳單金額2,
    365元，果債務人如其自述失業多年，全賴他人接濟，連女
    兒扶養費均不支付，更應撙節開支，豈有仍維持數個行動電
    話門號，且訂購高檔寬頻服務，致每月僅電信費支出即近
    4,000元之理，益證債務人並非因不可歸責於己之事由致不
    能依其承諾履行，其更生之聲請自不能認為合法。
四、綜上，本件債務人既無不可歸責於己之事由，縱依原協商條
    件履行顯有重大困難，仍應認屬聲請更生之要件不備，且又
    無從補正，依首揭條文之意旨，自應駁回其更生之聲請。又
    更生之聲請既經駁回，債務人保全處分之聲請即失所附麗，
    應併予駁回，爰裁定如主文。
中    華    民    國    97    年    9     月    19    日
                  民事第八庭    法      官  陳怡雯
上為正本係照原本作成
如不服本裁定，應於裁定送達後10日內，以書狀向本院提出抗告
，並繳納抗告費新臺幣1千元
中    華    民    國    97    年    9     月    22    日
                                書  記  官  林桂玉


司法院資訊處製作；財團法人民間司法改革基金會備份。
